【裁判字號】    91,重訴更(一),5
【裁判日期】    920520
【裁判案由】    侵權行為損害賠償
【裁判全文】
臺灣高等法院民事判決                            九十一年度重訴更(一)字第五號
    原      告  甲○○
    被      告  乙○○
右當事人間侵權行為損害賠償事件，原告對於中華民國九十年二月二十日本院第一審
判決提起上訴，經最高法院發回更審，本院判決如左：
    主      文
被告應給付原告新台幣貳拾壹萬柒仟佰零元，及自民國八十九年四月十一日起，
至清償日止，按週年利率百分之五計算之利息。
原告其餘之訴駁回。
本審及發回前第三審訴訟費用（除確定部分外）由被告負擔百分之三十六，餘由原告
負擔。
    事      實
甲、原告方面：
一、聲明：求為判決：
    被告應再給付原告新台幣（下同）六十萬元整，並自民國（下同）八十九年四月
    十一日起，至清償日止，按年利率百分之五計算之利息。
二、陳述：除與歷審判決記載相同者，茲引用之外，補稱略以：
    原告於受傷後半年沒有工作，在家休養，並到國泰醫院做了四個月左右的復健，
    而原告所受之多處刀傷，目前仍會因天氣變化而刺痛，左手還不靈活。原告目前
    仍於九和汽車擔任業務課長，而九和汽車公司在原告休養時發有補助款。被告所
    有之不動產目前由原告假扣押中。
三、證據：除援用歷審所提立證方法外，並提出原告八十七年及八十八年所得稅扣繳
    憑單為證。
乙、被上訴人方面：
一、聲明：求為判決：駁回原告之訴。
二、陳述：除與歷審判決記載相同者，茲引用之外，補稱略以：
    原告主張伊於受傷後半年內無工作及減少勞動能力部分，並未依法舉證以實其說
    ，又原告為汽車銷售員其銷售成績之好壞係受當時市場景氣好壞、消費者需求之
    增減及原告個人是否專職於銷售而有影響，自不得僅以實際領取之薪資差額為認
    定其減少及殘存之勞動能力價值多寡之依據。而原告既以保全業務為兼職，足證
    其並非以銷售汽車為專職，故原告所提出之九和公司出具之薪資所得扣繳憑單不
    足證其確有減損勞動能力。
三、證據：援用歷審所提立證方法。
丙、本院依職權向臺灣士林地方法院檢察署調閱八十七年偵字第一一二一０號、八十
    八年度偵字第六０二號殺人未遂案件全卷，及函詢財團法人國泰綜合醫院、九和
    汽車股份有限公司。
    理    由
一、本件原告主張：原告與被告原係鄰居關係，雙方因停車問題迭生糾紛。被告於民
    國八十七年十一月二十二日下午六時許，在台北市○○區○○路三段一八九巷八
    十弄十六號住處前，因欲外出，見原告之汽車停放位置阻擋其汽車出入，因而心
    生不滿，嗣請原告下樓移車時，復久候不至，兩人因而口角進而徒手互毆（均未
    成傷）被告不敵竟返家取其所有、長約三十八公分（含刀柄部位十三公分）之水
    果尖刀一把，持之朝原告之頭部、背部、腹部暨手部、臀部、腿部等處揮砍及猛
    刺共十二刀，原告雖以手抵擋並逃跑，然仍致原告受有二處背部深層裂傷長六公
    分×寬二公分×深五公分、長二公分×寬一公分×深七公分併右側第十二肋骨骨
    折、右臀深層裂傷長十二公分×寬三公分×深二公分併臀大肌部分斷裂、左後大
    腿深層裂傷長十一公分×寬四公分×深三公分、左手腕裂傷長四公分×寬一公分
    ×深一．五公分併正中神經及三條屈肌腱斷裂、左後肩切割傷長十公分×寬０．
    三公分×深０．五公分、左上臂三處切割傷長五公分×寬三公分、長八公分×寬
    ０．一公分×深０．二公分、長四公分×０．一公分×０．三公分、左下臂切割
    傷長三公分×寬０．五公分×深０．三公分、右下臂切割傷長一．五公分×寬二
    公分、左腹部切割傷長二十公分×寬０．五至一公分×深０．五公分等傷害，被
    告顯係故意不法侵害原告之身體，爰依侵權行為之法律關係求為判命被告給付受
    傷後半年無法工作之損失六十萬元及加計法定遲延利息之判決（本件發回前本院
    原審判命被告給付九十二萬七千五百五十三元本息，駁回原告其餘之請求，原告
    就其敗訴其中二百零七萬二千四百四十七元本息部分，提起上訴，經最高法院就
    其中六十萬元工作損失請求部分廢棄發回外，均已確定）。
二、被告則以：被告並無殺人之故意，對原告僅係傷害而已，原告提出之薪資損失並
    不實在，其目前仍在九和汽車上班並於假日擔任國際知名人士來訪時之保全人員
    ，其薪資並未減少，薪資減少是因景氣不好之故等語，作為抗辯。
三、原告主張其於八十七年十一月二十二日受傷後半年無法工作，受有薪資損失六十
    萬元，並提出其八十七年度、八十八年度各類所得扣繳暨免扣繳憑單影本各一份
    為證，被上訴人對該證據之真正並不爭執，惟以八十八年經濟景氣不好，致上訴
    人之收入減少云云，資為抗辯。經查原告任職於九和汽車股份有限公司台北分公
    司，另外以保全業務為兼職，為被告所不爭執，自可信為真實；而原告八十七年
    度全年收入為一、一八九、八三０元，其中在九和汽車公司之收入為一、０一九
    、七七三元，星安管理顧問公司之收入為一００、０００元，另有執業所得七０
    、０五七元，亦有台北市國稅局內湖稽徵所之函復原告之所得稅結算申報書及核
    定通知書附發回前本院原審卷五十三頁可稽，而其八十八年度之全年收入為五０
    二、七七八元，有原告提出之所得扣繳暨免扣繳憑單附本院卷二十三頁可稽，是
    以原告於受傷後確有收入減少之情形，經發回前本院前審向九和汽車公司函查原
    告減薪原因，據覆原告因為受傷住院及復健造成收入減少，業績量也銳減（見本
    院前審卷第七十頁、第八十二頁、一０三頁）可稽，從而原告主張其因受傷及復
    健、療養，而無法如受傷前之工作能力與收入，即非不可採，被告抗辯原告收入
    減少是因景氣不好云云，然其並未舉證以實其說，其抗辯即不足採；惟原告主張
    其受傷後六個月沒有工作乙節，經本院向九和公司函查原告八十七年、八十八年
    請假、休假情形，依該公司回函之員工假卡顯示：原告於八十七年十一月二十三
    日至十二月四日請病假、同年月七日起至三十一日請病假，事由均為受傷住院，
    八十八年五月十日因生病請病假、六月一日至三日請特休假，另本院向原告受傷
    後急診之國泰醫院函查原告就診情形，經國泰醫院函復原告於八十七年十一月二
    十二日經緊急手術後，至八十八年一月九日出院，出院後於八十八年一月十一日
    、八十八年二月八日及八十八年七月五日看復健科門診，並自八十八年一月十一
    日至八十八年三月十一日接受門診復健治療（物理治療十二次、職能治療八次）
    ，於八十八年三月十一日治療終止時評估其左手握力為二十，右手三十六，其左
    手指感覺較差，手指關節活動度接近正常等情，有該院九一管歷字第一三八一號
    附卷可稽（本院卷第二十六頁），可見依原告就醫、復健及請假之紀錄，原告復
    健治療至八十八年三月十一日終止，是其受傷後確實四個月內因就醫復健而無法
    正常工作，至於八十八年三月以後至八十八年五月，因原告並未提出證據證明其
    仍就醫或復健，或因傷須在家休養，則其此部分不能工作之主張即尚不足採，是
    以本院僅能自八十七年十一月二十三日原告受傷以後至八十八年三月其復健終止
    為止，就原告收入減少之部分，作為採認之基礎，而原告八十七年全年收入為一
    、一八九、八三０元，已如前述，其中在九和汽車公司之全年收入為一、０一九
    、七七三元，則其平均每月在九和公司之收入為八四、九八一元，四個月則應有
    三三九、九二四元，又依原告八十七年十一月受傷後，至八十八年一月九日始出
    院，即其於八十七年十二月時，整個月均住院療傷，按理其八十七年十二月應無
    所得，惟九和汽車公司仍列其八十七年十二月有八萬二千一百九十八元之所得，
    經九和公司陳報狀表示「甲○○為本公司之業務人員，薪水發放為次月七日，因
    此民國八十七年十二月薪資八萬二千一百九十八元實為八十七年十一月之薪資」
    ，因此原告受傷後四個月影響工作收入應以八十八年一月至八十八年四月之收入
    為準，依九和汽車陳報原告上述四個月之收入其依序為三七、八三六元、四八、
    二二五元、六０、三七六元、三四、五四二元，合計一八０、九八○二六一元，
    與四個月本可得之相較，少一五八、九六三元，另外其八十七年未受傷前在星安
    公司及執業所得全年共一七０、０五七元，其十一月二十二日受傷後即住院至八
    十八年一月九日出院，則上開所得應以十一個月又二十日計算平均每月所得，即
    其兼職每月平均可得一四、五八五元，其四個月應有五八、三四０元，與在九和
    汽車公司四個月減少之收入合計共二一七、三０三元，原告請求此部分減少工作
    所得，及自起訴狀繕本送達翌日即八十九年四月十一日起至清償日止，按年息百
    分之五計算之遲延利息，應予准許，其餘請求，則無理由，應予駁回。
四、據上論結，本件原告之訴為一部有理由，一部無理由，依民事訴訟法第七十九條
    但書、第四百六十三條，判決如主文。
中      華      民      國    九十二    年      五      月    二十      日
                                  民事第六庭
                                      審判長法  官  蔡    燉
                                            法  官  黃  莉  雲
                                            法  官  俞  慧  君
右正本係照原本作成。
不得上訴。
中      華      民      國    九十二    年      五      月    二十一    日
                                            書記官  葉  國  乾


司法院資訊處製作；財團法人民間司法改革基金會備份。
